【裁判字號】    90,訴,5345
【裁判日期】    920331
【裁判案由】    給付管理費等
【裁判全文】
臺灣臺北地方法院民事裁定  九十年訴字第五三四五號
    原      告    輝煌年代大廈管理委員會
?
    法定代理人    乙○○
    被      告    東宜建設股份有限公司
?
    法定代理人    甲○○
    訴訟代理人    陳明暉  律師
    複  代理人    簡泰正  律師
右當事人間請求給付管理費等事件本院裁定如左：
    主      文
原告之訴及假執行之聲請均駁回。
訴訟費用由原告負擔。
    理      由
一、原告起訴主張伊為坐落台北縣永和市○○段九四八、九五二地號、門牌號碼台北
    縣永和市○○路○段三二二、三二四、三二六號及三二八巷二號等，地上十二層
    地下三層大廈之全體區分所有權人所組成之輝煌年代大廈管理委員會，並經台北
    縣永和市公所報備在案，依公寓大廈管理條例第二十一條及本大廈住戶管理公約
    第六條第一款規定，各住戶（區分所有權人）應按其所持有之建物坪數（以權狀
    登載為準），於每月五日繳交每坪金額現為每坪新台幣（下同）六十元及每一個
    停車位每月三百元之管理費（即公共基金），惟被告自八十七年一月起（當時每
    坪應繳六十五元）即未繳納管理費，截至九十二年一月份止（自八十九年六月起
    每坪應繳六十元），尚欠管理費六十九萬二千二百零一元，另依住戶管理公約第
    八條第一款規定，住戶逾期不繳納管理費，自得向住戶請求所欠數額依法定利率
    計算之利息積欠數額一成之違約金作為管理基金即六萬九千二百二十元，而屢催
    被告繳納均未獲支付，為此依公寓大廈管理條例第二十一條之規定，請求判決(一)
    被告應給付原告陸拾玖萬貳仟貳佰零壹元，其中伍拾參萬壹仟陸佰參拾伍元部分
    應自民國九十年九月二十日起，其中壹拾萬參仟貳佰貳拾壹元部分自九十一年五
    月二十九日起，其中伍萬柒仟參佰肆拾伍元部分自九十二年二月二十七日起，均
    至清償日止，按週年利率百分之五計算之利息及違約金陸萬玖仟貳佰貳拾壹元。
    (二)願供擔保請准宣告假執行等語。
二、按訴為原告依法定程序要求法院為利己判決之訴訟行為，故原告起訴，自須合於
    法定程式，並應具備其他起訴所必備之要件，否則，法院應認其訴為不合法定，
    以裁定駁回之，民事訴訟法第二百四十九條第一項第六款定有明文，次按公寓大
    廈管理條例第二十一條規定：「區分所有權人或住戶積欠應繳納之公共基金或應
    分擔或其他應負擔之費用已逾二期或達相當金額，經定相當期間催告仍不給付者
    ，管理負責人或管理委員會得訴請法院命其給付應繳之金額及遲延利息」。同法
    第四十二條並規定：「本條例施所定應催告事項，由管理負責人或管理委員會以
    書面為之」，準此，發生區分所有權人應負擔給付公共基金或其他應負擔之費用
    事由，須區分所有權人所應負擔之費用已逾二期或達相當金額時，管理負責人或
    管理委員會非經同法第二十一條、第四十二條所規定以書面催告相當期間仍不給
    付者，不得逕行以區分所有權人為被告，向法院提出給付公共基金或應負擔管理
    費之訴，此為管理負責人或管理委員會起訴所必備之要件，亦即管理負責人或管
    理委員會欲訴請區分所有權人給付管理費前，應先踐行書面催告之程序，倘未先
    行催告即起訴請求，該訴訟顯屬不合法律上之程式及不備其他要件，且為不可補
    正，自應予以駁回。
三、經查原告固提出簽收日期為八十七年十月十三日之掛號回執等影本為證，然而揆
    諸該掛號回執其收信人為訴外人邱澤東而被告本人，從而該掛號回執並無法證明
    原告確曾依法踐行書面催告程序，催告被告於相當期內給付管理費；此外原告復
    提出八十七年八月三十一日之信函為據，惟該信函上所記載係寄送予訴外人邱澤
    東，故縱使如原告所主張係以傳真之方式將該信函送達為真實，但觀諸該信函既
    係寄送予訴外人邱澤東，自無法據此證明被告業已收受該信函；另外原告再提出
    八十八年五月十九日之社區費用催繳通知書(一)為憑，惟被告否認有收受該催繳通
    知書(一)，而原告復未舉證證明被告確實有收受該催繳通知書(一)；又原告亦主張於
    八十七年十月六日曾對被告聲請支付命令，自可視為踐行「催告」程序，第查督
    促程序，聲請發支付命，與起訴有同一效力（民法第一百二十九條第二項第一款
    定有明文），是聲請發支付命令之效力係等同於起訴，若謂支付命令之聲請可以
    代替催告，則管理負責人或管理委員會即可直接聲請支付命令而不循法定書面催
    告程序，而該請求權人未經催告程序即聲請發支付命令，其效力有如於未經催告
    之情形下便宜直接起訴，自不符合首開公寓大廈管理條第二十一條之規定，執之
    ，原告上開之主張，要難採信；從而，原告未先踐行書面催告之程序，即行起訴
    請求，顯屬不合法律上之程式及不備其他要件，揆諸前揭說明，自應予以駁回。
四、依民事訴訟法第二百四十九條第一項第六款、第九十五條、第七十八條，裁定如
    主文。
中      華      民      國    九十二    年      三      月    三十一    日
                                            民事第四庭法      官  陳博文
右為正本係照原本作成。
如對本裁定抗告須於裁定送達後十日內向本院提出抗告狀
中      華      民      國    九十二    年      三      月    三十一    日
                                                      書  記  官  蔡嘉萍


司法院資訊處製作；財團法人民間司法改革基金會備份。
